臺灣臺北地方法院簡易民事判決
110年度北簡字第10170號
原      告  台新國際商業銀行股份有限公司

法定代理人  尚瑞強  
訴訟代理人  吳昌遠  

被      告  劉邦川  

上列當事人間請求給付簽帳卡消費款事件，經臺灣桃園地方法院
以一一○年度壢簡字第五七九號民事裁定移送前來，本院於民國
一百一十年十一月四日言詞辯論終結，判決如下︰
    主    文
原告之訴駁回。
訴訟費用新臺幣壹仟捌佰捌拾元由原告負擔。
    事    實
甲、原告方面：
一、聲明：被告應給付原告新臺幣（下同）十七萬六千六百一十
    八元，及其中十五萬五千三百七十七元部分，自民國一百一
    十年一月二十八日起至清償日止，按年息百分之十五計算之
    利息。
二、陳述略稱：
  ㈠緣債務人曾燕葵於八十五年四月底至同年五月初間偕同被告
    劉邦川為連帶保證人，向原告請領卡號0000000000000000號
    之信用卡使用，依約曾燕葵得於特約商店記帳消費，但應於
    各記帳消費所約定之繳款截止日前向原告清償。
  ㈡詎曾燕葵至一百一十年一月二十七日結帳日止，帳款尚餘新
    臺幣（下同）十七萬六千六百一十八元（含本金十五萬五千
    三百七十七元與期前利息）及利息未按期給付，經原告屢經
    催討均置之不理，依約連帶保證人須負清償責任，爰依消費
    借貸及連帶保證之法律關係提起本件訴訟。
　㈢原告檢視原告所提連帶保證人資料卡中被告簽名，與被告聲
    明異議狀狀尾之具狀人簽名殊無二樣，被告所稱「無論是筆
    劃、潤筆及走勢均有相當之差異」顯非真實。又原告為實現
    系爭債權，前已對債務人曾燕葵取得臺灣桃園地方法院（下
    稱桃園地院）一○九年度司促字第二三一五六號支付命令暨
    確定證明書，然訴外人即債務人曾燕葵並未就清償債務行任
    何作為，原告復於一百一十年三月二日向連帶保證人即被告
    提出支付命令聲請，即原告於請求被告清償系爭債務時，並
    無如被告異議狀所稱「不思應先向信用卡債務之主債務人曾
    燕葵請求給付信用卡債務…」之情。
　㈣按金融監督管理委員會信用卡定型化契約範本首次公布日期
    為八十六年五月五日，被告與原告簽立連帶保證人資料卡時
    為八十五年四月底至八十五年五月初間，並無如被告所稱無
    信用卡保證人制度之適用；次查被告亦未曾於金融監督管理
    委員於八十六年五月五日取消信用卡保證人制度後，主動向
    原告聲請解除保證責任之紀錄，被告異議内容顯無理由。　
三、證據：提出信用卡申請書影本二件、信用卡約定條款影本一
    件、客戶帳務查詢一件、被告親簽之連帶保證人資料卡影本
    一件、民事支付命令聲明異議狀影本一件、桃園地院支付命
    令影本一件、支付命令聲請狀影本一件、桃園地院支付命令
    確定證明書影本一件及信用卡定型化契約範本影本一件為證
    。
乙、被告方面：
一、聲明：原告之訴駁回。
二、陳述略稱：
　㈠本件原告具狀聲請支付命令，其聲請理由略謂債務人曾燕葵
    偕被告擔任其向原告申辦系爭信用卡之保證人，並稱截止至
    一百一十年一月二十七日止，曾燕葵尚有十七萬六千六百一
    十八元未按期給付，因而依照信用卡約定條款第四條規定，
    應由保證人即被告負清償責任，遂聲請核發支付命令等語。
    然被告多年前雖然認識曾燕葵，然記憶中並未有就其向原告
    申辦系爭信用卡之際，在申請書中簽立願擔任其「保證人」
    之情，且以債權人所提出之申請書上「劉邦川」之簽名，亦
    與被告本人之簽名，無論是筆劃、潤筆及走勢均有相當之差
    異，被告否認保證人其上之簽名非被告所為，依法不用由被
    告負保證清償責任，乃屬當然。
　㈡退步言之，縱認被告確為信用卡債務之保證人者（此為假設
    語），然原告不思應先向信用卡債務之主債務人曾燕葵請求
    給付信用卡債務，反而將矛頭轉而找上「保證人」負責，依
    理未合。更何況，原告所述之系爭信用卡，早在八十五年六
    月發卡，至今已長達二十五年之久，期間該舊卡早就效期已
    過而由持卡人持續更換新卡並使用迄今。在主管機關財政部
    於八十六年修改信用卡定型化契約後，信用卡債務其實已經
    無再有保證人制度，發卡銀行自須審慎處理信用卡持卡人之
    信用及還款能力而給予適度的刷卡額度並須積極向信用卡持
    卡人催繳刷卡消費金額，而不是一概找保證人求償。而由媒
    體報導即可知過去要求需有保人之銀行，為避免不必要之爭
    議，也主動通知保證人，進而由銀行端直接免除保證人之保
    證責任，而持卡人欠款不還時，債權銀行也會直接與持卡人
    協商。
　㈢被告日前向金管局及銀行公會全國聯合會洽詢銀行對信用卡
    債務保證人要否負清償責任乙節，亦有得到債權銀行應先妥
    慎處理，先行確認信用卡額度調高有無預先得保證人之書面
    同意？持卡人更換新卡之際有無再向保證人確認是否同意再
    行擔任該新卡之保證人繼續承擔保證責任？對於一概無限制
    責任的保證責任約定，此之信用卡定型化契約之内容，亦顯
    然對持卡人及保證人有失公允，而不能為有利於制定方即債
    權銀行之認定，而應認為無效，不能拘束於保證人。
　㈣又財政部於八十六年修改信用卡定型化契約後，債權銀行即
    有義務主動通知保證人解除保證合約，普通一般市井小民怎
    會記得二十幾年前有擔任過信用卡保證人，又怎會知道財政
    部已修改信用卡定型化契約，主動去解除擔保合約、債權銀
    行與持卡人之信用關係，若有調整信用額度，自應由債權銀
    行自負信用風險，債權銀行自應找債務人還款，反本末倒置
    先找保證人顯不合常理，況且持卡人配偶尚有房產，應可要
    回債權才是。信用卡保證人制度已經取消，為什麼不通知保
    證人取消保證人的契約，為什麼原告不去告主債務人卻來告
    被告，應該要先告主債務人。
三、證據：提出蘋果日報之標題為「信用卡保人制度已取消」之
    網路新聞報導一件為證。
    理    由
一、程序方面：
  ㈠依原告所提信用卡約定條款第二十六條之約定，兩造合意以
    臺灣臺北地方法院為第一審管轄法院，故本院對本事件具有
    管轄權。
  ㈡按不變更訴訟標的，而補充或更正事實上或法律上之陳述者
    ，非為訴之變更或追加，民事訴訟法第二百五十六條定有明
    文，此項規定於簡易訴訟程序適用之（民事訴訟法第四百三
    十六條第二項參照）。經查，本件原告支付命令聲請狀誤載
    被告擔任保證人日期為「九十年八月二十九日」，嗣於一百
    一十年九月十四日具狀更正被告擔任保證人日期為「八十五
    年四月底至八十五年五月初間」，參酌前揭規定，程序並無
    不合，應予准許。
二、按保證人僅就其保證之範圍內負保證責任，故持卡人於核卡
    後另行申請新卡，並經發卡銀行發卡時，該新申請之信用卡
    並非保證契約所保證之債務，保證人就新卡所生之帳款不負
    保證責任（本院九十二年度簡上字第四二三號判決參照）。
    經查：㈠原告對被告聲請支付命令時提出債務人曾燕葵之信
    用卡申請書及客戶帳務查詢內容，顯示債務人曾燕葵於九十
    年間曾向原告新申請臺灣加油卡，並於九十年八月二十九日
    開卡，本件債務為債務人曾燕葵使用前揭臺灣加油卡積欠之
    債務，此並有原告提出其對債務人曾燕葵之支付命令聲請狀
    記載內容可稽；㈡原告雖於準備（一）狀提出另一份債務人
    曾燕葵之信用卡申請書及被告親簽之連帶保證人資料卡，主
    張被告於「八十五年四月底至八十五年五月初間」擔任債務
    人曾燕葵信用卡債務之保證人並更正相關陳述云云，惟姑不
    論該連帶保證人資料卡上之被告簽名是否確為被告所親自簽
    名，即便認定確實為被告簽名（假設語氣），被告亦係擔任
    債務人曾燕葵於「八十五年四月底至八十五年五月初間」所
    申請信用卡之連帶保證人，而非擔任前揭臺灣加油卡之連帶
    保證人，參酌前揭本院九十二年度簡上字第四二三號判決見
    解，被告就新卡（臺灣加油卡）所生帳款並不負保證責任，
    原告請求自屬無據。
三、從而，原告本於消費借貸及連帶保證法律關係，請求被告給
    付十七萬六千六百一十八元，及其中十五萬五千三百七十七
    元部分，自一百一十年一月二十八日起至清償日止，按年息
    百分之十五計算之利息，為無理由，應予駁回。
四、本件訴訟費用額，依後附計算書確定如主文所示金額。
五、本件事證已臻明確，兩造其餘攻擊防禦方法，於本判決結果
    不生影響，爰不一一論述，併此敘明。
六、據上論結，原告之訴為無理由，依民事訴訟法第七十八條，
    判決如主文。
中　　華　　民　　國　　110 　年　　12　　月　　2 　　日
                              臺北簡易庭
                              法      官  文衍正
以上正本係照原本作成。
如對本判決不服，須於判決送達後二十日內向本庭（臺北市重慶
南路一段一百二十六巷一號）提出上訴狀。（須按他造當事人之
人數附繕本）。如委任律師提起上訴者，應一併繳納上訴審裁判
費。
中　　華　　民　　國　　110 　年　　12　　月　　2 　　日
                              書  記  官  高秋芬
訴訟費用計算書：
項        目             金  額（新臺幣）        備  註 
第一審裁判費　　           1,880元
合　　　　計　　     　    1,880元